臺灣臺中地方法院刑事判決　　　　　　　　　　　九十三年度中簡上字第四二號
　　上　 訴　 人　臺灣臺中地方法院檢察署檢察官
　　上訴人即被告　戊○○
　　選任辯護人　　鐘為盛律師
右上訴人因傷害案件，不服本院臺中簡易庭九十三年度中簡字第一三九八號中華民國
九十三年六月十日第一審簡易判決（聲請案號：臺灣臺中地方法院檢察署九十三年度
偵字第六三五二號），提起上訴，本院管轄第二審之合議庭判決如左：
    主  文
原判決關於戊○○部分撤銷。
戊○○連續傷害人之身體，累犯，處拘役伍拾日，如易科罰金，以佰元折算壹日。
    事  實
一、戊○○曾犯常業賭博罪，經本院於民國（下同）八十八年七月二十七日以八十八
    年度易字第一七八九號刑事判決判處有期徒刑六月，於八十八年十二月十四日易
    科罰金執行完畢。其與丁○○原均係臺中市○○路○段一二一號大樓之住戶。戊○○基於普通傷害之概括犯意，連續於下列時、地，傷害丁○○：
（一）於九十二年十二月七日（星期日）凌晨三時許，戊○○在外飲酒後返回前址大
      樓經過前址三樓之管理室時，見丁○○在管理室內，乃向管理員蔡峰岳質問丁○○是何人，丁○○則向戊○○表明其在臺中市第一分局六組擔任義警，戊○○心生不悅即反問稱：「警察很大嗎？」，並與丁○○發生爭執及拉扯，丁○○見狀乃欲打電話報警前來處理，戊○○竟基於傷害及妨害丁○○行使其打電
      話之自由權利之犯意，自後方抱住丁○○，並以左手肘勒住丁○○之臉部、頸
      部，阻止丁○○打電話，因而致丁○○受有左臉挫傷之傷害。在場之管理員蔡
      峰岳、丙○○見狀，迅將二人拉開，丁○○始能順利報警。
（二）於次日（九十二年十二月八日，星期一）晚間八時三十分許，丁○○攜帶其擔
      任義警而持有之電擊棒一支（為臺中市警察局第一分局所有），至前址管理室
      ，適戊○○搭乘第一部電梯下樓，丁○○自管理室之監視器畫面上見到戊○○
      搭電梯下樓，即基於報復戊○○之傷害犯意，持電擊棒至電梯門口等候。戊○○之手中原持手機一支，並看著手機要走出電梯時，忽見丁○○持電擊棒在外
      等候，即快速後退到電梯內，丁○○舉起左手食指對著戊○○（有無說話不詳
      ），隨即衝進電梯，以右手高舉電擊棒揮向戊○○，但尚未打中戊○○時，戊○○即立刻出手握住丁○○之雙手手腕，繼而與丁○○發生扭打（丁○○傷害
      戊○○部分，業經原審判處拘役三十日，業已確定），隨後二人均衝出電梯，
      戊○○將丁○○壓制（丁○○之身體遭戊○○壓制於地上，頭部則被壓制於沙
      發上）後，仍基於同一傷害之概括犯意，徒手毆打丁○○左眼眶、左右側胸部
      、右側頸部等處，致丁○○受有左眼眶外緣瘀青血腫二乘二公分、左右側胸部
      紅色瘀痕各三乘三公分、右側頸部紅色傷痕五乘三公分之傷害。管理員蔡峰岳
      見情形不對，隨即請當時在場之住戶甲○○至一樓通知管理委員會主任委員乙○○，自己則上前勸阻戊○○、丁○○二人，將前述電擊棒取走，乙○○聞訊
      上樓後亦要求戊○○將丁○○放開，戊○○始罷手。
二、案經丁○○訴由臺中市警察局第一分局報請臺灣臺中地方法院檢察署檢察官聲請
    簡易判決處刑。
    理  由
一、訊據被告戊○○對於在前述時間、地點，二度與丁○○發生衝突之事實坦承不諱
    ，惟矢口否認有何傷害犯行，辯稱：(一)九十二年十二月七日部分：其拉扯並無傷
    害故意，只是單純作一制止行為，如果丁○○真的有受傷，為何當時警察到場時
    ，丁○○沒有表明，並說沒有事情。警察是陳打電話找來的，可知伊並無阻止陳
    打電話云云。(二)九十二年十二月八日部分：係丁○○先挑釁、攻擊伊，伊係出於
    正當防衛，不構成犯罪云云。惟查：
（一）九十二年十二月七日部分：業經告訴人丁○○指述歷歷，並經證人即當日值班
      之管理員蔡峰岳於偵查中結證綦詳（偵卷第三六頁），而另名管理員丙○○亦
      在本院審理時證稱：「當時丁○○先進來，戊○○有喝一點酒回來，問說：為
      何最近管理室那麼多人在那裡，並問在管理室的丁○○是否住戶？我說：是。
      戊○○因為喝酒，口氣不是很好。丁○○就說他是在第一分局的服務人員，蕭
      就說：警察很大嗎？接著就發生爭執並有拉扯：：：戊○○不讓陳報警，並用
      手勒陳脖子：：：戊○○說你打電話報警也不要緊，有用動作制止陳打電話：
      ：：是從後方抱緊、拉扯。拉扯哪裡我不清楚：：：丁○○要打電話，戊○○
      很生氣，戊○○就一手在上，一手在下從後面抱住丁○○。我們立刻把他們二
      人分開。動作只有五秒鐘左右，我剛才的意思是指上面的手抱在脖子附近。」
      等語（本院九十三年十二月二十二日審判筆錄第六至一二頁），證人即該大樓
      管理委員會主任委員乙○○亦於本院審理時證稱：第二天丁○○有對伊說伊之
      房客戊○○打他，是凌晨三時許打的，並向伊展示傷勢，主要是脖子側面、後
      頸部紅紅的，但未流血，十二月七日那天爭執畫面，大樓監視器也有拍到，但
      是不清楚，二人拉來拉去，管理員夾在中間等語（本院九十三年十一月二十九
      日審判筆錄第七至九頁），並有澄清醫院於九十二年十二月七日出具之診斷證
      明書一紙在卷可稽，足見告訴人丁○○的確受有傷害，不過當天所受之傷勢並
      不嚴重（僅左臉挫傷），而大事化小、小事化無乃係國人之傳統美德，故縱使
      告訴人丁○○當時曾對前來處理之警員說沒有事情，亦不違反常理。被告辯稱
      該日告訴人丁○○並未受傷云云，不足採信。
（二）九十二年十二月八日部分：
  １、該次衝突之前半部分，有該大樓電梯內監視器錄影帶所轉錄之ＶＣＤ一片可證
      ，復經本院當庭勘驗明確。至於被告及告訴人二人衝出電梯後之情形，監視器
      雖未錄到，惟亦據告訴人丁○○指述及證人即當日值班之管理員蔡峰岳於偵查
      中結證綦詳（偵卷第三七頁）。證人即大樓管理委員會主任委員乙○○亦於本
      院審理時證稱：「十六樓的房客告訴我說：『阿姨，你的房客與阿興打起來了
      。』我就上去三樓看管理室，發現戊○○把丁○○按在沙發上，丁○○的屁股
      是著地的，頭在沙發上。我說：『你二人很丟臉』，並叫戊○○看在我的面子
      上，把丁○○放開。戊○○就把丁○○放開了。當時戊○○有拿手機給我看，
      手機剩下一半，我在管理員桌上有看到一支電擊棒，當時沒有人說電擊棒是誰
      的，我就叫管理員把電擊棒收好，剛才播放的ＶＣＤ影像跟我當時調到的錄影
      帶畫面是一樣的。」等語（本院九十三年十一月二十九日審判筆錄第八頁）。
  ２、查證人即同大樓住戶甲○○固在庭證稱：「當天我一人搭貨用電梯（第三臺）
      下來，到四樓時，阿興進來，手持電擊棒，我問他為何帶電擊棒，他說要處理
      事情，等電梯到三樓，管理員對阿興說電擊棒放這裡不好看，有監視器。阿興
      當時面對管理室監視器，從螢幕上有看到蕭坐電梯下來，阿興就說：下來了喔
      （臺語）。就持電擊棒在第一臺電梯口等蕭。然後電梯門打開，我看到阿興就
      舉起電擊棒要打蕭。蕭要保護自己，措手不及，蕭想辦法要奪取阿興手上的電
      擊棒。我看情形不對，管理員蔡先生叫我到樓下去找主委。」、「：：：那個
      角度，我無法看到電梯內情形。我只有看到陳跑過去拿電擊棒往裡面揮。：：
      ：在電梯外，阿興有被壓在沙發上：：：二人互相拉住，二個人在沙發上已經
      不動了。：：：我確定看到阿興舉起電擊棒並揮下來的動作，但我看不到電梯
      內，我不確定阿興有無打到人。：：：管理員叫我找主委時，我立刻就去了：
      ：：主委在一樓賣飲料。我是走樓梯下去的。立刻就找到主委，然後我二人再
      搭電梯上來：：：從下樓到我們二人上樓，用了約一、二分鐘：：：他們打鬥
      的過程，我有一、二分鐘不在場。：：：」等語（九十三年十二月二十二日審
      判筆錄），惟縱令告訴人丁○○先持電擊棒在電梯口欲攻擊被告戊○○屬實，
      被告亦僅須壓制丁○○雙手，或奪取該電擊棒，即可制止丁○○之攻擊。但依
      告訴人丁○○提出之行政院衛生署臺中醫院驗傷診斷證明書所示：丁○○所受
      傷勢為左眼眶外緣瘀青血腫二乘二公分、左右側胸部紅色瘀痕各三乘三公分、
      右側頸部紅色傷痕五乘三公分，有該診斷證明書附於偵卷第一四頁可稽。若被
      告戊○○僅基於防衛之意思而與告訴人爭奪該電擊棒而已，則告訴人所受之傷
      害理應止於手部附近，何以告訴人左眼眶、左右側胸部、右側頸部等處均各受
      有不小之瘀青血腫傷害？足見被告係以傷害之犯意，攻擊告訴人左眼眶、左右
      側胸部、右側頸部等處，並非僅止於防衛之意思而已。而證人甲○○對於被告
      戊○○及告訴人丁○○打鬥之過程，既有一、二分鐘不在場，並未全程目睹，
      即無從以其證言認定被告僅有防衛之意思，而無傷害之意思。故被告辯稱其係
      正當防衛云云，並非可採。
（三）綜上所述，本件事證明確，被告戊○○二次犯行均堪認定。
二、核被告戊○○於九十二年十二月七日之行為，係犯刑法第二百七十七條第一項之
    傷害罪及同法第三百零四條第一項後段之妨害人行使權利罪。二罪間有方法結果
    之牽連關係，為牽連犯，應依刑法第五十五條後段之規定，從一重處斷。檢察官
    聲請簡易判決處刑書雖漏論刑法第三百零四條部分，惟既與已起訴部分有牽連犯
    之裁判上一罪關係，本院得併予審酌，惟二者相較仍以傷害罪較重，仍應依傷害
    罪處斷，故起訴法條毋庸變更。被告戊○○於九十二年十二月八日之行為，則係
    犯刑法第二百七十七條第一項之傷害罪。其先後二次傷害犯行，時間緊接，方法
    相同，觸犯構成要件相同之罪名，顯係基於概括犯意反覆為之，為連續犯，應依
    刑法第五十六條之規定，以一罪論，並加重其刑。次查被告戊○○曾犯常業賭博
    罪，經本院於八十八年七月二十七日以八十八年度易字第一七八九號刑事判決判
    處有期徒刑六月，於八十八年十二月十四日易科罰金執行完畢，有臺灣臺中地方
    法院檢察署刑案資料查註紀錄表、臺灣高等法院被告全國前案紀錄表在卷可稽，
    被告於執行完畢後五年內再犯本件有期徒刑以上之罪，為累犯，應依刑法第四十
    七條之規定加重其刑，並與前述連續犯之規定遞加重之。原審予以論罪科刑，固
    非無見，惟查：(一)按告訴人之告訴，係以使被告受刑事訴追為目的，是其陳述是
    否與事實相符，仍應調查其他證據以資審認，最高法院五十二年度臺上字第一三
    ○○號判例可資參照。原審採信告訴人丁○○之陳述，認定被告戊○○及丁○○
    在電梯門口相遇時，係戊○○先斥喝丁○○：「帶電擊棒是要拼輸贏的嗎」，話
    畢並先攻擊丁○○；然而本院勘驗電梯內錄影畫面結果，被告在電梯內手上原拿
    著手機，並看著手機要走出電梯，忽然快速後退，電梯外之丁○○先舉起左手食
    指，對著戊○○，戊○○隨即退到電梯內，丁○○隨即衝進電梯，右手高舉不詳
    物品（經查即電擊棒）揮向戊○○但沒有打中，接著二人幾乎同時出手發生扭打
    並均衝出電梯，戊○○所有之黑色皮包則留在電梯地上，足見被告辯稱該日係由
    丁○○先行挑釁一節，係屬可信，而告訴人丁○○聲稱被告戊○○先攻擊丁○○
    一節與事實不符，應不予採信。(二)原審判決漏未斟酌被告戊○○為累犯，顯有違
    誤。(三)原審判決漏未斟酌被告戊○○於九十二年十二月七日制止告訴人丁○○打
    電話之行為另犯刑法第三百零四條第一項後段之妨害人行使權利罪，亦欠妥適。
    故檢察官上訴理由，認為被告戊○○兩次均藉酒生事，告訴人屢次以低姿態息事
    寧人，被告態度不良，原審量刑過輕云云，雖無可採，但被告戊○○上訴理由，
    認為原審量刑過重，為有理由。原判決既有前述可議之處，自屬無可維持，應由
    本院將原判決關於被告戊○○部分予以撤銷改判。爰審酌被告犯罪之動機、目的
    、手段，犯罪所生之危害、犯罪後之態度等一切情狀，量處如主文所示之刑，並
    諭知易科罰金之折算標準。扣案之電擊棒一支，為臺中市第一分局所有之公物，
    並非被告戊○○所有，業經告訴人丁○○陳明在卷，故不予沒收。
三、據上論斷，應依刑事訴訟法第四百五十五條之一第一項、第三項、第三百六十九
    條第一項前段、第三百六十四條、第二百九十九條第一項前段，刑法第五十六條
    、第二百七十七條第一項、第三百零四條第一項、第五十五條、第四十七條、第
    四十一條第一項前段，罰金罰鍰提高標準條例第一條前段、第二條，判決如主文
    。
中      華      民      國      九十四      年      一    月    十七    日
                              臺灣臺中地方法院刑事第六庭
                                  審判長法  官  簡源希
                                        法  官  戴博誠
                                        法  官  林念祖
右正本證明與原本無異。
本件不得上訴。
                                        書記官
中      華      民      國      九十四      年      一    月    十七    日
附錄本案論罪科刑法條全文
附錄本案所犯法條全文
中華民國刑法第二百七十七條
傷害人之身體或健康者，處三年以下有期徒刑、拘役或一千元以下罰金。
犯前項之罪因而致人於死者，處無期徒刑或七年以上有期徒刑；致重傷者，處三年以
上十年以下有期徒刑。
中華民國刑法第三百零四條
以強暴、脅迫使人行無義務之事或妨害人行使權利者，處三年以下有期徒刑、拘役或
三百元以下罰金。
前項之未遂犯罰之。
